# 关于黄金T+D账务处理

提问人：lyablb 时间：2015-10-29 10:28:16
请教版主： 如题，黄金T+D的定义为规定在将来某一特定的时间和地点交割一定数量标的物的标准化合约。交易者可以选择合约交易日当天交割，也可以延期交割，同时引入延期补偿费机制来平抑供求矛盾的一种期货交易模式。这种交易模式能够为产金与用金企业提供套期保值功能，还能够满足投资者的投资需求，并且投资成本小，市场流动性高；同时还为投资者提供了卖空机制。
问题：根据该交易模式，如企业在到期前将该合约出售，是否可以理解为一种投资行为?如企业到期交割，取得黄金实物，是否可以使用套期保值的相关规定，进行账务处理? 希望版主能附上具体的账务处理，谢谢

回答人：chenyiwei
是否符合套期保值的判断标准并不是持有至到期进行实物交割或者中途卖出。而是根据《企业会计准则第 24 号——套期保值》第十七条的五条标准来判断的。黄金T+D业务的会计处理可参考《瑞华研究 2010 ～ 2014 汇编》之“问题4-1-2（黄金T+D持仓盈亏的处理）”。

提问人：lyablb 时间：2015-11-12 12:01:21
陈版，你好 有个问题想请教一下，关于企业黄金租赁业务，企业从银行租来黄金，然后再转租给客户。 1 、该笔业务可以看成一套业务，还是分别来看。如一套业务企业解释我将自有黄金转租给客户，而不是以租来的黄金租给客户。 2 、关于租来的黄金企业是否可以做存货增加的账务处理，因企业有使用权没有所有权，看过有的帖子建议做在交易性金融资产中。
谢谢

回答人：chenyiwei
1 、要看这两个租赁和转租合同是否属于“一揽子交易”，即同时谈判确定，互为前提和条件，旨在实现同一项商业目的。如果不是一揽子交易则不能看成一套业务。 2 、根据持有目的，如果用于制造本企业产品的，应作为存货。

提问人：lyablb 时间：2016-05-10 14:55:05
陈版，你好： 关于黄金T+D以及黄金租赁我还有几个疑问，还望得到您的指导。 1 、我已学习《瑞华研究 2010 ～ 2014 汇编》
之“问题4-1-2（黄金T+D持仓盈亏的处理），此例题讲述黄金T+D卖出业务的，如果为买入业务是否做正常材料采购的增加即可？同时，买入黄金T+D业务在期末报表日未结算的公允价值变动要计入利润表下公允价值变动损益项目，待结算时，计入存货成本，是否可以这样理解。 2 、关于此贴之前所提问的，黄金租赁业务，由黄金交易所租入黄金，再转租给客户，构成一揽子业务的前提下。此账务处理是否可以为：租入黄金时借方为以公允价值计量且其变动计入当期损益的“其他流动资产”，贷方确认为交易性金融负债。待租入的黄金转租给客户时，其他流动资产减少，增加一项其他应收款，收回再做反向处理，归还银行租入的黄金时，再冲减交易性金融负债。是否可以这样理解？同时，租入黄金时所支付的手续费（类似借款支付的利息）是否可以计入当期财务费用？租出黄金收到客户的租金作为财务费用的冲减项？ 谢谢陈版

回答人：chenyiwei
2 、如果约定是最终租入方归还同样数量、品种的黄金，则借方确认交易性金融资产，贷方为交易性金融负债，两者的公允价值变动损益可以抵销；分别确认利息收入和利息支出，利息收入和利息支出不能抵销列报。

回答人：chenyiwei
1 、如果以T+D方式租入黄金作为原材料使用，则按照正常的存货采购处理。存货后续按成本与可变现净值孰低计量，不确认其公允价值变动，但对应的负债需确认公允价值变动，计入“公允价值变动损益”。

提问人：lyablb 时间：2016-05-10 23:22:30
陈版，你好： 首先非常感谢您的回复 其次第二个问题不是以黄金T+D形式租入的黄金，而是企业从银行租入的黄金，再转租给客户的，之前在您的回复中，可以把该业务看成一揽子业务，正常租入的黄金直接定向的转租给客户而收取利息的方式，该种模式下账务应如何处理？ 谢谢陈版

回答人：chenyiwei
可按我在 6 楼的第 2 个批注处理。

提问人：lyablb 时间：2016-05-11 22:10:18
陈版，你好： 感谢您的回复，关于这两个问题我还有点疑问 1 、关于黄金租赁收到的利息收入是要进到财务费用？ 2 、关于黄金T+D这块还是没理解上去，您 6 楼点评的第一条，企业以T+D方式租入黄金作为原材料使用，已经交割了，对应的负债为什么还要以公允价值变动损益来确认？因企业购买黄金T+D的业务，在持有期间，每日的盈亏计入公允价值变动损益，在交割买入原材料后公允价值变动损益计入存货成本。当时的交割价格是不是已经是公允价值了？ 谢谢陈版不厌其烦的解答

回答人：chenyiwei
1 、建议作为其他业务收入，不重大的情形才能冲减财务费用。 2 、交割价格是交割日的公允价值，但金融负债需按公允价值进行后续计量，而存货以成本与可变现净值孰低进行后续计量。

提问人：lyablb 时间：2016-05-12 09:57:56
陈版，你好： 非常感谢您的回复 关于黄金T+D企业的账务处理为： 1 、存入保证金：借：预付账款，贷：银行存款 2 、每日浮动盈亏：企业买入黄金T+D的借或贷-预付账款；借或贷：投资收益（该部分应该调整至公允价值变动损益，交割时转入存货成本） 3 、交割时，借：原材料 其他应收款-进项税额 公允价值变动损益-存货成本
贷：预付账款 金融负债需按公允价值进行后续计量，怎么体现的呢？这部分没理解 谢谢陈版

回答人：chenyiwei
你说的情况是否为企业持有到期进行实物交割，而不是对冲风险的交易？如果是，则无需将该期货合约作为金融工具进行会计处理。
其依据是《企业会计准则第 22 号——金融工具确认和计量》第六条：“本准则不涉及按照预定的购买、销售或使用要求所签订，并到期履约买入或卖出非金融项目的合同”。 参考《瑞华研究 2010 ～ 2014 汇编》之“问题4-1-4（套期保值业务的会计处理）”：如果在开仓时，就指定最终必须持有到期进行实物交割的（注意在审计中需取得相关的书面证据作为支持），则需要考虑该项期货合约是否适用金融工具会计准则的问题。因为在本案例中，期货交易的标的物均属于非金融项目，根据《企业会计准则第 22 号——金融工具确认和计量》第六条规定：“本准则不涉及按照预定的购买、销售或使用要求所签订，并到期履约买入或卖出非金融项目的合同。但是，能够以现金或其他金融工具净额结算，或通过交换金融工具结算的买入或卖出非金融项目的合同，适用本准则”（IFRS体系下的对应条款为IAS39第 5 段：This Standard shall be applied to those contracts to buy or sell a non-financial item that can be settled net in cash or another financial instrument, or by exchanging financial instruments, as if the contracts were financial instruments, with the exception of contracts that were entered into and continue to be held for the purpose of the receipt or delivery of a non-financial item in accordance with the entity's expected purchase, sale or usage requirements.）。由于此时该期货合同将不作为金融工具核算，因此也就不能作为套期工具（因为无论是公允价值套期还是现金流量套期，套期工具都必须是金融工具准则规范范围内的衍生工具，见《企业会计准则第 24 号——套期保值》第五条对“套期工具”的定义，而没有套期工具，就不可能成立套期关系），相应地，此时不适用套期会计准则。

提问人：lyablb 时间：2016-05-12 20:24:48
陈版，你好： 非常感谢您的回复和耐心的解答 据我目前所知道的资料来看，他们在操作黄金T+D的时候是支付给对方一定的保证金，不是全额的保证金，起杠杆的作用，并且企业每月都会收到交易所的结算单，对本月浮动盈亏情况，交割情况进行汇总，初步判断应该符合套期保值的定义，交割时，企业补足差价，因企业是黄金批发企业。同时，也是我在上一楼提问中企业的账务处理，其中，预付账款我认为应调整至其他应收款保证金。不知道如果符合套期的相关规定，企业的上述处理是否正确？ 再次表示感谢陈版，谢谢。

回答人：chenyiwei
没有完全看懂？该期货交易有无对应的现货反向交易？是否与现货交易有逐笔对应关系？还是持有期货头寸的目的就是为了交割取得现货黄金？

提问人：lyablb 时间：2016-05-14 11:30:55
陈版，你好： 关于黄金T+D相关账务处理我自己整理了一下思路。 1 、黄金T+D业务对于企业的两个功能为投机和提货，保证金比例为7-14%，不同的功能应有不同的账务处理方式。 1 ）、关于黄金T+D提货的账务处理：根据《瑞华研究 2010 ～ 2014 汇编》之“问题4-1-2（黄金T+D持仓盈亏的处理）采购的处理应为①持仓期间，借／贷：公允价值变动损益，贷／借：其他货币资金②平仓时：借：原材料 原材料-公允价值变动损益 应交税费-进项税额 ，贷：其他货币资金/银行存款，作为存货采购处理。 2)、关于黄金T+D投机的账务处理，因黄金T+D操作为支付保证金形式购买的合约，企业可以直接出售该合约以及选择交割（即为提货），投机即可直接出售该合约，账务处理为①持仓期间，借／贷：公允价值变动损益，贷／借：其他货币资金②直接出售该合约时：借／贷：公允价值变动损益，贷／借：其他货币资金 作为反向处理，同时将持仓期间公允价值变动损益计入投资收益。 不知道这样理解是否正确，还望斧正，谢谢陈版。

回答人：chenyiwei
基本合理。注意存货的计量应按历史成本与可变现净值孰低，不确认公允价值变动。

提问人：lyablb 时间：2016-05-21 10:53:34
陈版，你好： 有两个关于黄金的业务向您请教 1 、关于黄金租赁，企业租入的黄金自用的部分，公允价值计量且其变动应计入存货成本，同时，公允价值变动部分确认递延所得税负债？而企业租入黄金转租给客户的行为，合同约定客户归还时，归还等量的黄金，收取一定费用，这种经济业务下，我的理解为，租出给客户的部分可以不确认公允价值变动部分，因客户归还时为等量的黄金，同时也不确认递延所得税负债，公允价值变动部分由客户承担，不知道这种理解是否正确？ 2 、关于黄金远期交易，这种交易模式的账务处理是否可以按照黄金T+D的账务模式来处理，即分为投机和实物交割购买，确认公允价值变动损益，其中投机变动部分进入投资收益，交割部分计入存货成本？ 谢谢陈版

回答人：chenyiwei
1 、自用部分不确认后续公允价值变动，因为存货是按照成本与可变现净值孰低进行后续计量的。租出给客户的黄金需确认对客户债权的公允价值变动。 2 、是。